臺灣桃園地方法院民事裁定　　　　　　100年度監宣字第219號
聲　請　人　佟沛淳
相　對　人　李翠華
關　係　人　蘇斌雄
上列聲請人聲請宣告相對人為受監護宣告人事件，本院裁定如下
：
    主  文
宣告李翠華（女，民國○○年○月○○日生，身分證統一編號：Ｚ0000
00000號）為受監護宣告之人。
選定佟沛淳（女，民國○○年○ 月○○日生，身分證統一編號：Ｚ000
000000號）為受監護宣告之人李翠華之監護人。
指定蘇斌雄（男，民國○○年○○月○○日生，身分證統一編號：Ｚ000
000000號）為會同開具財產清冊之人。
聲請程序費用新臺幣壹仟元由受監護宣告之人負擔。
    理  由
一、本件聲請意旨略以：聲請人佟沛淳為相對人李翠華之三女。
    相對人因年事已高，除身體行動不便外，更患有老年期痴呆
    症併妄想現象及重鬱症，近日已因精神障礙或其他心智缺陷
    ，致不能為意思表示或受意思表示，或不能辨識其意思表示
    之效果。又相對人育有三名子女，其中大女兒佟台香及二女
    兒佟曉英分別定居美國及澳洲，相對人平時係由聲請人及其
    配偶蘇斌雄共同照護，為利協助代相對人處理日常事務，爰
    依民法第14條第1 項、民事訴訟法第597 條第1 項之規定，
    聲請准予對相對人為監護宣告，並依民法第1111條之規定，
    指定聲請人佟沛淳為相對人之監護人暨指定關係人蘇斌雄為
    會同開具財產清冊之人等語。並提出戶籍謄本、親屬系統表
    、監護宣告同意書，及相對人之診斷證明書等件為證。
二、按「對於因精神障礙或其他心智缺陷，致不能為意思表示或
    受意思表示，或不能辨識其意思表示之效果者，法院得因本
    人、配偶、四親等內之親屬、最近一年有同居事實之其他親
    屬、檢察官、主管機關或社會福利機構之聲請，為監護之宣
    告。」，民法第14條第1 項定有明文。經本院於鑑定機關即
    迎旭診所鑑定醫師邱瑞祥前勘驗並訊問相對人：法官點呼相
    對人姓名，並詢問其年籍資料，相對人答稱：「忘掉了。」
    ；相對人就以下詢問則答稱：「（問：與其關係、姓名？【
    指聲請人】）我女兒，叫佟曉游（同音）。」、「（問：有
    幾個小孩？）有3 個女孩。」、「（問：有無先生？）過世
    。」、「（問：現在總統名字？）忘了。」、「（問：平常
    是否會自己買東西？）沒有。」、「（問：用100 元買60元
    便當找多少錢？）找40元。」、「（問：身分證、印章誰保
    管？）聲請人保管。」、「（問：是否知道現在身分證、印
    章在哪裡？）不知道。」、「（問：如果法院打電話給你要
    你提出身分證及印章，你是否提出？）找不到身分證、印章
    ，如果找到，他有用就給他。」、「（問：另外2 個女兒有
    無回來看你？）會打電話回來，一個月打一次。」、「（問
    ：另2 個女兒現在人在哪裡？）不知道。」、「（問：平常
    誰照顧你？）聲請人及外勞。」等語。旋由鑑定醫師邱瑞祥
    為初步鑑定認：相對人符合心神喪失。（參見本院100 年11
    月23日訊問筆錄）。另參酌該診所出具精神鑑定報告書略以
    ：李員（即相對人）出生後發育正常，終生為家庭主婦。李
    員過去有高血壓、糖尿病史，有規則藥物控制。近幾年來，
    李員開始出現不恰當行為、易怒、無故哭泣、被害及被偷竊
    妄想等，家人曾帶至桃園療養院門診治療，情況稍有改善。
    其認知功能及語言表達能力持續退化迄今，漸無法行走，目
    前需專人照顧。經精神狀態檢查：李員意識清楚，外觀尚整
    ，注意力尚可，態度可部分合作，對問話時常答非所問，只
    會不停說「謝謝」，無不適當行為。李員對於思考、知覺、
    判斷力、身體抱怨、病識感、定向感等皆無法接受評測，顯
    示其認知功能已嚴重受損，無處理個人事務之能力。其精神
    狀態已達心神喪失之程度。鑑定結論：李員目前因心智缺陷
    ，致不能為意思表示或受意思表示，亦即過去所謂已達到「
    心神喪失」之程度等語，有該診所100 年11月24日迎旭祥監
    宣字第100242號函暨檢附精神鑑定報告書在卷可稽。本院審
    酌相對人因精神障礙已致不能為意思表示或受意思表示或不
    能識其意思表示之效果，是聲請人聲請對於相對人為監護之
    宣告，核無不合，應予准許。
三、次按「法院為監護之宣告時，應依職權就配偶、四親等內之
    親屬、最近一年有同居事實之其他親屬、主管機關、社會福
    利機構或其他適當之人選定一人或數人為監護人，並同時指
    定會同開具財產清冊之人。」，「法院為前項選定及指定前
    ，得命主管機關或社會福利機構進行訪視，提出調查報告及
    建議。監護之聲請人或利害關係人亦得提出相關資料或證據
    ，供法院斟酌。」，「法院選定監護人時，應依受監護宣告
    之人之最佳利益，優先考量受監護宣告之人之意見，審酌一
    切情狀，並注意下列事項：(1)受監護宣告之人之身心狀態與
    生活及財產狀況。(2)受監護宣告之人與其配偶、子女或其他
    共同生活之人間之情感狀況。(3)監護人之職業、經歷、意見
    及其與受監護宣告之人之利害關係。(4)法人為監護人時，其
    事業之種類與內容，法人及其代表人與受監護宣告之人之利
    害關係。」，民法第1111條第1 項、第2 項、第1111條之1
    分別定有明文。經本院囑請桃園縣社會工作師公會對本件聲
    請進行訪視，訪視報告略以：聲請人為相對人的三女兒，因
    相對人長住在美國的長女未照顧相對人生活卻質疑聲請人照
    顧相對人的正當性，聲請人擬以此案聲請，由第三者介入評
    估其照顧能力及相對人的受照顧狀態，並代相對人管理相對
    人名下財物並處理生活相關事務。相對人與配偶育有1 子3
    女，獨子在民國77年去世，配偶亦於91年病故，長女長年居
    住在美國，次女長年居住在澳洲，三女在臺灣生活並且照顧
    相對人生活起居。相對人長女因相對人自行將名下房屋贈送
    給相對人次女的兒子，而責怪聲請人未善盡保護佟家財產，
    致家產流落外姓人手中，而相對人次女因與兒子關係疏離，
    對相對人將房屋贈送給兒子乙事置身事外，因此致三姐妹反
    目。目前相對人與三女兒同住並由三女兒照顧生活起居，長
    女則常以書信、文件或電話等指控三女兒未維護相對人名下
    財產安全。訪員實訪所見，相對人與聲請人同住在中壢市華
    興醫院旁的電梯管制的公寓大樓，相對人在室內能持輔具行
    走，因手部功能退化會抖動，進食時大部分的食物會掉落，
    故進食時需有人協助或餵食。相對人無盥洗、沐浴、如廁等
    能力，需24小時生活照顧。相對人與聲請人及關係人同住，
    有單獨使用的房間，照顧相對人生活起居的外籍看護與相對
    人同房。相對人與聲請人、關係人同住，每月照護費用項目
    有外籍看護費用、飲食、雜費、醫療等，每月合計約新臺幣
    30,000元，均由相對人的半俸支出。聲請人佟沛淳之配偶有
    持續且穩定的工作收入，家庭經濟無虞。聲請人自92年搬至
    現居所起即未就業至今，平日在家中與外籍看護共同照顧相
    對人生活起居，亦照顧自己的女兒，生活單純作息規律。聲
    請人名下有現居尚需支付貸款房屋1 棟、股票等，並無負債
    。聲請人為相對人在臺唯一的一親等家屬，經聲請人與配偶
    商議後，選定聲請人為相對人之監護人，聲請人亦具擔任意
    願。關係人蘇斌雄為相對人三女婿（聲請人的配偶），在公
    司為中高階主管，公務較繁忙，工作之餘的時間常協助照顧
    相對人、照顧或陪伴女兒，生活作息規律。本案建議：本案
    之聲請人佟沛淳為相對人的三女兒，關係人蘇斌雄先生為相
    對人的三女婿，上述兩人皆為相對人的主要照顧者，並支付
    相對人的照顧費用。為代相對人處理生活事務並且管理財務
    ，選定聲請人為監護人人選、蘇斌雄先生為會同開具財產清
    冊之人人選；經訪視聲請人具擔任監護人意願、蘇斌雄先生
    具擔任會同開具財產清冊之人意願；綜合評估相對人的受照
    顧狀況、聲請人與關係人的陳述未見明顯不適任之消極原因
    ，惟仍請法官以相對人最佳利益為考量參酌相關事證後予以
    綜合裁量之等語，有桃園縣社會工作師100 年10月31日桃姚
    字第100369號函暨附桃園縣政府社會處社會工作及救助科監
    護宣告訪視報告在卷可參。本院考量聲請人為相對人之三女
    ，關係人蘇斌雄為相對人之三女婿，二人皆屬相對人之至親
    ，且二人長期即為相對人之主要照顧者，並負擔相對人所需
    之照護醫療費用，且二人均表達願意擔任相對人之監護人及
    會同開具財產清冊人之意願，二人應可提供相對人良好之生
    活照顧與保護。又相對人之另二名女兒分別長期定居美國及
    澳洲，現實上並無法提供相對人即時及良好照護，更無法隨
    時協助處理相對人日常生活事務，而聲請人為相對人在臺唯
    一之一親等直系血親卑親屬，且目前與相對人同住，擔負相
    對人之主要照護義務，是由聲請人佟沛淳擔任相對人之監護
    人，應屬符合受監護宣告之人之最佳利益，爰依前揭規定選
    定聲請人為相對人之監護人，併指定另一關係人蘇斌雄為會
    同開具財產清冊之人。又依民法第1113條準用同法第1099條
    之規定，於監護開始時，監護人對於受監護宣告人李翠華之
    財產，應會同關係人蘇斌雄，於二個月內開具財產清冊並陳
    報法院，併此敘明。
四、爰依民事訴訟法第608條第1項，裁定如主文。
中    華    民    國   100    年    12    月    14    日
                  家事法庭  法  官  許婉芳
以上正本係照原本作成。
如不服本裁定關於選定監護人及指定會同開具財產清冊之人部分
，應於裁定送達後10日內向本院提出抗告狀，並繳納抗告費新臺
幣1千元，其餘關於監護宣告部分，不得抗告。
中    華    民    國   100    年    12    月    14    日
                            書記官  劉文松